臺灣臺中地方法院刑事判決　　　　　　 100年度易字第1778號
公　訴　人　臺灣臺中地方法院檢察署檢察官
被　　　告　劉智偉
上列被告因竊盜案件，經檢察官提起公訴（100年度偵緝字第501
號），本院判決如下：
    主    文
劉智偉犯竊盜罪，累犯，處有期徒刑陸月，如易科罰金，以新台
幣壹仟元折算壹日。
    犯罪事實
一、劉智偉前於民國（下同）98年間，因竊盜案件，經本院以98
    年度中簡字第1884號判處有期徒刑6月確定，甫於99年5月11
    日執行完畢。竟猶不知悔改，復意圖為自己不法之所有，於
    99年6月25日16時44分許，在臺中市○區○○路4段161號大
    魯閣棒球練習場內，趁蔡尚不在場之際，徒手竊取蔡尚
    所有放置於長板凳上之黑色皮包1只，內有現金新臺幣600元
    、手機1支及身分證、健保卡等證件，得手後旋即騎乘車牌
    號碼971-BFQ號機車離去。嗣蔡尚發覺皮包失竊而報警，
    經警調閱大魯閣棒球練習場內監視器畫面及路口（臺中市○
    區○○路四段149巷口、臺中市○區○○路四段與互助街口
    ）監視器畫面而循線查獲。
二、案經臺中市警察局（現改制為臺中市政府警察局）第三分局
    報告臺灣臺中地方法院檢察署檢察官偵查起訴。
    理    由
一、按除簡式審判程序、簡易程序及刑事訴訟法第376條第1款、
    第2款（第1款：最重本刑為三年以下有期徒刑、拘役或專科
    罰金之罪。第2款：刑法第320條、第321條之竊盜罪。）所
    列之罪之案件外，第一審應行合議審判，刑事訴訟法第284
    條之1條文定有明文。本件被告所犯係屬刑事訴訟法第376
    條第2款所列之竊盜罪，依法獨任進行審理程序。又被告於
    審理程序中，先就上開犯罪事實為有罪之陳述，且所犯係死
    刑、無期徒刑、最輕本刑為三年以上有期徒刑以外之罪，經
    本院告知簡式審判程序之旨，並聽取檢察官及被告之意見後
    ，依刑事訴訟法第273條之1第1項之規定，裁定進行簡式審
    判程序，是本件之證據調查，依刑事訴訟法第273 條之2規
    定，不受同法第159條第1項、第161條之2、第161條之3、第
    163條之1及第164條至170條規定之限制，合先敘明。
二、上開犯罪事實，業據被告劉智偉於警詢時、檢察官訊問中及
    本院審理時均坦承不諱，並經被害人蔡尚於警詢時之指述
    明確，復有車輛查詢清單報表（車號 971-BFQ 重機）、通
    聯調閱查詢單（門號：0000-000000）、通聯調閱查詢單（
    MEI：000000000000000）、臺中市警察局第三分局立德派出
    所受理刑事案件報案三聯單、受理各類案件紀錄表、臺中市
    ○區○○路四段161號內監視器錄影畫面翻拍照片4張、臺中
    市○區○○路四段149巷監視器錄影畫面翻拍照片6張、臺中
    市○區○○路四段與互助街口處之監視器錄影畫面翻拍照片
    5張（見中分三偵第0000000000號警卷第9至22頁）在卷可憑
    ，足認被告不利於己之自白核與事實相符，足堪採信。本件
    事證明確，被告犯行洵堪認定。
三、核被告所為，係犯刑法第320條第1項之竊盜罪。被告前於98
    年間因竊盜案件經本院以98年度中簡字第1884號判處有期徒
    刑6月確定，甫於99年5月11日執行完畢，有臺灣高等法院被
    告前案紀錄表在卷可參，其於徒刑執行完畢，5年以內故意
    再犯本件有期徒刑以上之罪，為累犯，應依刑法第47條第1
    項之規定加重其刑。爰審酌被告前有多次竊盜犯罪之前科品
    行（參卷附臺灣高等法院被告前案紀錄表）、高中畢業之智
    識程度、經濟勉強維持之生活狀況（見偵查卷被告警詢筆錄
    受詢問人資料)，正值少壯，犯罪之動機、目的為僅因彼時
    失業，即竊取他人財物供生活所需，侵害被害人之財產利益
    ，所為對於社會安全秩序，實可非議，惟犯罪時未受有任何
    刺激，手段尚屬和平，所生實害尚微，及坦承犯行之犯後態
    度等一切情狀，量處如主文所示之刑，並諭知易科罰金之折
    算標準，以示懲戒。
四、另檢察官雖聲請依竊盜犯贓物犯保安處分條例第3條第1項規
    定，對被告宣告於刑之執行前令入勞動場所強制工作乙節，
    然按保安處分係對受處分人將來之危險性所為拘束其身體、
    自由之處置，以達教化與治療之目的，為刑罰之補充制度，
    本諸法治國家保障人權之原理及刑法之保護作用，其法律規
    定之內容，應受比例原則之規範，使保安處分之宣告，與行
    為人所為行為之嚴重性，行為人所表現之危險性，及對行為
    人未來行為之期待性相當（司法院大法官會議釋字第471號
    解釋可資參照）。又按保安處分係針對受處分人將來之危險
    性所為之處置，以達教化、治療之目的，為刑罰之補充制度
    。我國現行刑法採刑罰與保安處分雙軌制，係在維持行為責
    任之刑罰原則下，為協助行為人再社會化之功能，以及改善
    行為人潛在之危險性格，期能達成根治犯罪原因、預防犯罪
    之特別目的。是保安處分中之強制工作，旨在對嚴重職業性
    犯罪及欠缺正確工作觀念或無正常工作因而犯罪者，強制其
    從事勞動，學習一技之長及正確之謀生觀念，使其日後重返
    社會，能適應社會生活。竊盜犯贓物犯保安處分條例第3條
    第1項規定：「18歲以上之竊盜犯、贓物犯，有犯罪之習慣
    者，得於刑之執行前，令入勞動場所強制工作。」授權法院
    「得」依具體情狀決定是否令有竊盜、贓物犯罪習慣之被告
    入勞動場所強制工作，而非「必」宣告之，即係本於保安處
    分應受比例原則之規範，使保安處分之宣告，與行為人所為
    行為之嚴重性、行為人所表現之危險性及對於行為人未來行
    為之期待性相當之意旨而制定，而由法院視行為人之危險性
    格，決定應否令入勞動處所強制工作，以達預防之目的。保
    安處分之措施亦含社會隔離、拘束身體自由之性質，其限制
    人民之權利，實與刑罰同，自應受比例原則之規範，使保安
    處分之宣告，與行為人所為行為之嚴重性、行為人所表現之
    危險性，及對行為人未來行為之期待性相當（最高法院91年
    度臺上字第4625號判決意旨可資參照）。查被告前曾有多次
    竊盜前科（犯行多類同於本件之「趁機竊盜」），此有卷附
    臺灣高等法院被告前案紀錄表乙份暨本院依職權以電腦查詢
    所得之前案判決書列印資料附卷可佐，惟本院衡酌被告本件
    犯罪之動機、犯罪之情節（包含竊取次數僅1次、使用手段
    尚屬和平與竊得財物之價值非鉅）、犯後之態度（被查獲後
    均能坦承犯行、深表悔意）及被告前因竊盜罪經法院判決確
    定與執行之情形、行為之嚴重性、智識程度、對於未來行為
    之期待性，且現已於「萬事達通運有限公司」任職遊覽車駕
    駛，有正當工作以維家計照顧妻兒（參本院卷附之遊覽車客
    運業駕駛人登記證、戶口名簿影本各乙份），已非無正常工
    作之犯罪者，是依憲法比例原則之規範，認本案量處被告如
    主文所示之刑，堪認為與其犯行之處罰相當，應已足令其改
    過自新而收懲儆之效，未達須以保安處分預防矯治之程度，
    尚無施以強制工作之必要，爰不併予宣告強制工作。
五、據上論斷，應依刑事訴訟法第284條之1、第273條之1第1項
    、第299條第1項前段，刑法第320條第1項、第47條第1項、
    第41條第1項前段，刑法施行法第1條之1第1項、第2項前段
    ，判決如主文。
本案經檢察官戚瑛瑛到庭執行職務。
中    華    民    國    100   年    7    月     14    日
                刑事第一庭    法  官   廖  穗  蓁
以上正本證明與原本無異。
如不服本判決應於收受送達後10日內向本院提出上訴書狀，並應
敘述具體理由；其未敘述上訴理由者，應於上訴期間屆滿後20日
內向本院補提理由書（均須按他造當事人之人數附繕本）「切勿
逕送上級法院」。
告訴人或被害人對於判決如有不服具備理由請求檢察官上訴者，
其上訴期間之計算係以檢察官收受判決正本之日期為準。
                              書記官   司  立  文
中    華    民    國    100   年    7    月     14    日
附錄本案論罪科刑法條
刑法第320條第1項：
意圖為自己或第三人不法之所有，而竊取他人之動產者，為竊盜
罪，處5年以下有期徒刑、拘役或5百元以下罰金。